臺灣高等法院交通事件裁定　　　　　 100年度交抗字第1052號
抗　告　人
即受處分人　林勳杰
上列抗告人因違反道路交通管理處罰條例案件，不服臺灣桃園地
方法院中華民國100年7月20日裁定（100年度交聲字第286號），
提起抗告，本院裁定如下：
    主  文
抗告駁回。
    理  由
一、原裁定意旨略以：抗告人即受處分人（下稱抗告人）林勳杰
    違規之事實，為抗告人所不否認，並有桃警局交字第DB0000
    000號舉發違反道路交通事件通知單、違反道路交通管理事
    件裁決書即壢監裁字第53-DB0000000號及中壢監理站送達證
    書在卷可稽，此部分事實已堪認定。另據榮民總醫院函覆（
    略以）：「抗告人於民國95年12月6、7日至本院接受健康檢
    查，其肺功能檢查中FEv1/Fvc為94%（正常值須大於70%），
    故林先生之肺功能正常，並不會妨礙吹氣之能力。而胸部X
    光之疑慢性肉芽腫可能是發炎後之疤痕病灶，也不會影響其
    吹氣。另林君於97年12月15日再度於本院作健檢，其肺功能
    及胸部X光檢查均無異常現象」，有該院100年5月2日北總企
    字第1000010141號函文在卷可稽，足認抗告人所提資料並不
    足以佐證其疾病有影響酒測吹氣之虞。又抗告人於100年6月
    13日至榮民總醫院檢查，該診斷證明書載明（略以）：病名
    為侷限性通氣性障礙，醫師囑言為病患肺活量62%，追蹤胸
    部X光無異常病灶，此有該院100年6月13日診斷證明書1紙附
    卷足資，另榮民總醫院胸腔部函覆（略以）：依病患林勳杰
    肺功能報告，所患疾病並不影響酒測呼氣，此有該院100年7
    月6日北總胸字第1000015476號函在卷可佐（見原審卷第177
    頁），均見前開函查結果，抗告人所患疾病既不影響其酒測
    呼氣，堪認抗告人於上開時、地確有以消極不配合員警所指
    示之吹氣方式，而拒絕接受酒精濃度測試之違規事實已堪認
    定。原審因認原處分機關依道路交通管理處罰條例第35條第
    4項前段、第67條第2項之規定，裁處抗告人罰鍰新臺幣（下
    同）60,000元，吊銷駕駛執照（3年內禁考）等情，核無違
    誤，抗告人聲明異議，為無理由，應予駁回等語。
二、抗告意旨略以：(一)醫院健檢係靜態及充分休息之檢查過程及
    結果，抗告人當天活動包括運動、教學，當晚又臨時有事，
    抗告人甚為疲倦，抗告人之生理狀態顯與前述靜態檢測相同
    。(二)況臨檢時警方言語非客氣，且告發單上書寫「拒絕酒測
    三次」，抗告人實感憤怒而拒簽，並信該小隊長所言「不會
    有嚴重處罰」而簽字，抗告人並無拒酒測三次。(三)另除酒測
    外尚有抽血，而抗告人當日亦要求行走直線，為警所拒，且
    本件處分6萬元，均有違比例原則，原審調查未盡，應有不
    當云云。
三、經查：
  (一)按汽車駕駛人拒絕接受酒精濃度測試之檢定者，處60,000元
    罰鍰，並當場移置保管該汽車及吊銷駕駛執照，且3年內不
    得考領駕駛執照，道路交通管理處罰條例第35條第4項前段
    、第67條第2項分別定有明文。至有無「拒絕接受酒精濃度
    測試檢定」，並不以駕駛人有無親口表明拒絕接受測試為唯
    一準據，如其雖未明示拒絕測試，卻刻意消極推諉拖延接受
    測試之時間，期使體內酒精濃度得因時間經過而代謝降低，
    進而規避酒精濃度超過規定標準而駕車之處罰，亦應屬之；
    若非如此，不僅影響警方公權力之行使，更使取締酒醉駕車
    之執法產生公平性之質疑；況依道路交通管理處罰條例第35
    條第4項之文義解釋，亦無將駕駛人消極推諉拖延接受酒精
    濃度測試檢定情況排除在外之意。因此，只要駕駛人有「拒
    絕接受酒精濃度測試檢定」之實質作為，無論係積極明示不
    接受酒精濃度測試檢定，抑或消極推諉拖延接受酒精濃度測
    試檢定之時間，均有上開罰則之適用。
  (二)本件抗告人於100年3月13日凌晨0時45分許，駕駛車牌號碼
    7K-9186號自用小客車行經桃園縣中壢市○○路與元化路口
    時，為桃園縣政府警察局交通警察大隊中壢分隊警員發現其
    涉嫌有酒後駕車之情形，警員遂要求抗告人配合實施呼氣中
    酒精濃度測試，惟抗告人仍拒絕接受酒測，警員遂填掣舉發
    單舉發等事實，業據抗告人坦承不諱，並有桃警局交字第DB
    0000000號舉發違反道路交通事件通知單、違反道路交通管
    理事件裁決書即壢監裁字第53-DB0000000號（見原審卷第12
    、13及中壢監理站送達證書（見原審卷第18頁）在卷參佐。
    抗告人辯稱未拒絕酒測三次，且有要求警方作抽血或平衡測
    試，至簽名則係受警誘騙云云，然觀桃警局交字第DB000000
    0號舉發違反道路交通事件通知單上明確記載違規事實為「
    拒絕接受酒測，經三次告知，消極不配合實施酒測」（見原
    審卷第12頁），此為抗告人所明知，且不否認並予簽名收受
    ，再參酌抗告人稱有向警員另行要求做其他測試，並強調肺
    功能受損等情，顯然案發當時警方與抗告人就施實酒測與否
    已爭執不下，抗告人既有「拒絕接受酒精濃度測試檢定」之
    實質作為，無論係積極明示不接受酒精濃度測試檢定，抑或
    消極推諉拖延接受酒精濃度測試檢定之時間，均有上開罰則
    之適用；至警方以何方式實施酒測，乃其行政裁量權，不受
    抗告人影響。另抗告人復辯稱警方酒測當晚之生理狀況與健
    康檢查結果之靜態檢測已有不同云云，惟依據抗告人100 年
    6月13日至榮民總醫院檢查後之診斷證明書（見原審卷第17
    3頁）記載：「病名為侷限性通氣性障礙，醫師囑言為病患
    肺活量62%，追蹤胸部X光無異常病灶」及榮民總醫院胸腔部
    100年7月6日北總胸字第1000015476號函覆說明：「依病患
    林勳杰肺功能報告，所患疾病並不影響酒測呼氣」（見原審
    卷第177頁）等情，足認抗告人所患肺部疾病不影響酒測呼
    氣，縱如抗告人所辯酒測當時身體疲倦，然衡諸常情，倘一
    般人已無力呼氣，何有體力駕車行駛於道路上!縱呼氣較平
    時薄弱，一般人為證明未飲酒，仍將竭力接受檢測，被告拒
    絕酒測，顯係懼於酒測結果。原審既已數次函詢長庚醫院及
    榮民總醫院有關抗告人就診病歷資料及身體狀況（均詳如原
    裁定所載），此有長庚醫院100年5月16日（100）長庚院法
    字第04 91號（見原審卷第69頁）、榮民總醫院100年5月2日
    北總企字第1000010141號（見原審卷第25頁）暨100年7月6
    日北總胸字第1000015476號（見原審卷第177頁）等函文在
    卷可查，堪認原審已盡調查事宜。
  (三)綜上所述，抗告人於前揭時、地，確有「酒後駕車，拒絕呼
    氣酒精測試」之交通違規事實，原審同此認定並認原處分機
    關依道路交通管理處罰條例第35條第4 項、第67條第2 項前
    段之規定，裁處抗告人罰鍰6萬元（此原處分機關依法並無
    裁量權），吊銷駕駛執照，並於3年內不得再考領駕駛執照
    ，而駁回抗告人之異議，核其認事用法均無違誤。抗告人徒
    憑個人主觀意見，漫詞指摘警方執法不當，委無可採，抗告
    人之抗告並無理由，應予駁回。
據上論結，應依道路交通事件處理辦法第25條，刑事訴訟法第41
2條，裁定如主文。
中    華    民    國   100    年    9     月    26    日
                  交通法庭  審判長法  官  李麗玲
                                  法  官  張江澤
                                  法  官  陳明珠
以上正本證明與原本無異。
不得抗告。
                                  書記官  張郁琳
中    華    民    國   100    年    9     月    27    日